臺灣板橋地方法院交通案件裁定　　　　　　　　　 九十一年度交聲字第七四三號
　　原處分機關　交通部公路總局臺北區監理所板橋監理站
　　異　議　人
　　即受處分人　甲○○
右異議人因違反道路交通管理處罰條例案件，不服交通部公路總局臺北區監理所板橋
監理站九十一年五月二日所為處分（案號：板監三字第裁四一－ＡＦ0000000
號），聲明異議，本院裁定如左：
    主  文
異議駁回。
    理  由
一、異議意旨略以照舉發當日照片所顯示之內容、僅以一字極為模糊且使人會判辨該
    路段是否已塗銷此限制之「禁」字，即舉發本人實為極不合理，政府相關單位不
    知時時要求自己將標線、標誌、號誌清楚明確告知駕駛人或求求相關單位速改進
    ，反以此情形亦可為舉發之證明，實為不專業中之不專業。加以該路段外側三、
    四道仍汽機車皆可使用並無明確分流措施，而且長期施工中，已明顯壓縮機車騎
    士行之空間，且增加其危險性，若仍要藉此辯稱考量到機車行車有序之原則，則
    是不知機車族行車之苦且極不合理。雖有規定機車應靠道路右側行駛，但亦應視
    情況調整，否則該路段與忠孝東路三段皆為四線道，何以忠東路三段僅標示禁止
    機車在最內側道（第一道）、原第二道亦有標線禁行機車則被塗銷？機車族行之
    困難懇請相關單位確實了解並求其合理，則為眾駕駛人之福等云云。
二、按機器腳踏車，不在規定車道行駛者，處新臺幣六百元以上一千八百元以下罰鍰
    。次按汽車駕駛人違反第四十五條規定者，除依原條款處罰鍰外，並予記違規點
    數一點，道路交通管理處罰條例第四十五條第十三款、第六十三條第一項第一款
    分別定有明文。
三、經查：異議人於民國九十一年二月六日十三時二十九分許，騎乘車號：ＭＣＶ－
    一七三號重型機車，行經臺北市○○○路公館圓環處，因機車行駛禁行車道之違
    規事實，經臺北市政府警察局文山第二分局交通分隊逕行舉發，有臺北市政府警
    察局北市警交大字第ＡＦ0000000號舉發違反道路交通管理事件通知單影
    本乙紙及採證照片乙張附卷可稽，是異議人有該違規事實，應堪確定。
四、再者，觀之該採證照片，得知該機車行進方向、行駛車道路之位置，係在圓環內
    側第二車道之禁止機車行駛之道路，違規屬實，且查該羅斯福路公館圓環為四線
    道，內側第一、二道為禁行機車道（路面劃設禁行機車四字），駕駛人輕易看得
    清楚，第三、四車道供機車騎士依序排隊行進，靠右側行駛，不可違規駛入禁行
    機車道，觀之異議人前述所陳，應已非不明，況上情亦經原舉發單位員警親至現
    場勘查結果以第一、二車道「禁行機車道」（路面劃設禁行機車四字）仍清晰可
    辨識，且依道路交通安全規則第九十九條規定：機車應靠道路右側行駛或得在最
    外側二車道行駛，不得行駛內車道（內一、二車道）等情，並於九十一年四月十
    日以北市警交二分交字第九一六○八六○三○○號書函函知異議人在案。
五、異議人雖以前詞異議，然行政罰因以行政義務之違反，為其可罰性依據，於責任
    要件上無刑事制裁法律以處罰故意犯為原則、處罰過失犯為例外理論之適用，亦
    未設類似刑法關於過失犯之處罰，以法律有明文規定者為限之法文，惟其處罰仍
    帶有對於違反行政義務之不法行為加以非難、制裁之內涵，自以行為人之行為出
    於故意或過失為必要；再者，應受行政罰之行為，僅須違反禁止規定或作為義務
    ，而不以發生損害或危險為其要件者，推定為有過失，於行為人不能舉證證明自
    己無過失時，即應受處罰（司法院大法官會議釋字第二七五號解釋文宣示相同意
    旨，可資參照）；是如前所述舉發實際情形，已屬明確，更無任何證據證明員警
    舉發有何違誤情事，異議人亦未能舉證以實其未有違規情事，所陳對交通標誌標
    線之質疑，則應向交通行政主管機關為陳述【請願】而已。因之，異議人有如上
    違規情事，原處分機關，因據裁處，核無違法或不當，本件異議為無理由，應予
    駁回。
據上論斷，應依道路交通案件處理辦法第十九條規定，裁定如主文。
中    華     民     國    九  十  一    年      五      月    十  六    日
                                  臺灣板橋地方法院交通法庭
                                        法  官  黎錦福
右正本證明與原本無異。
如不服本裁定，應於裁定送達後五日內向本院提出抗告狀。
                                        書記官  戴尚榮
中    華     民     國    九  十  一    年      五      月    十  七    日
